【裁判字號】    99,消債聲,45
【裁判日期】    991210
【裁判案由】    聲請免責
【裁判全文】
臺灣彰化地方法院民事裁定            99年度消債聲字第45號
聲  請  人
即債務人    劉佳妮
上列聲請人即債務人聲請消費者債務清理事件，本院裁定如下：
    主  文
債務人劉佳妮應予免責。
    理  由
一、按法院為終止或終結清算程序之裁定確定後，除別有規定外
    ，應以裁定免除債務人之債務，消費者債務清理條例第132
    條定有明文。又法院裁定開始清算程序後，債務人有薪資、
    執行業務所得或其他固定收入，而普通債權人之分配總額低
    於債務人聲請清算前二年間，可處分所得扣除自己及依法應
    受其扶養者所必要生活費用之數額者，法院應為不免責之裁
    定，但債務人證明經普通債權人全體同意者，不在此限，復
    為同條例第133條所明定。另債務人有下列各款情形之一者
    ，法院應為不免責之裁定，但債務人證明經普通債權人全體
    同意者，不在此限：一、於七年內曾依破產法或本條例規定
    受免責；二、隱匿、毀損應屬清算財團之財產，或為其他不
    利於債權人之處分；三、捏造債務或承認不真實之債務；四
    、因浪費、賭博或其他投機行為，致財產顯然減少或負擔過
    重之債務，而生開始清算之原因；五、於清算聲請前一年內
    ，已有清算之原因，而隱瞞其事實，使他人與之為交易致生
    損害；六、明知已有清算原因之事實，非基於本人之義務，
    而以特別利於債權人中之一人或數人為目的，提供擔保或消
    滅債務；七、隱匿、毀棄、偽造或變造帳簿或其他會計文件
    之全部或一部，致其財產之狀況不真確；八、故意於財產及
    收入狀況說明書為不實之記載，或有其他故意違反本條例所
    定義務之行為，亦為同條例第134條所明定。
二、查債務人劉佳妮聲請消費者債務清理之清算事件，前經本院
    裁定開始清算程序，嗣並因清算財團顯不敷清償財團費用及
    財團債務，而裁定清算程序終止，已經本院閱卷核實有據。
    並卷核債務人劉佳妮所陳，其於民國（下同）91年間起與其
    姐一起申辦銀行小額創業貸款，經營小服飾店……，至95年
    間結束營業，即在家照顧小孩迄今尚未出外工作之情，係合
    於本院所調取之稅務資料，且迄查無其他積極證據足認債務
    人有何固定收入，故債務人自本院裁定自99年3月15日下午4
    時起開始清算程序後，自不屬有薪資、執行業務所得或其他
    固定收入之人，自不適用前述消費者債務清理例第133條不
    予免責之規定。
三、本院詢查債權人固覆具債務人之消費明細，指債務人有浪費
    、負擔過重之債務等情，而表示不同意予債務人免責等語。
    惟參諸債務人釋稱：因為開店所以有借貸，且爸爸有欠錢有
    人來要錢，就利用信用卡幫店裡周轉幫爸爸還錢，我記得欠
    最多的是萬泰銀行，欠大約新臺幣（下同）40萬元左右，都
    是沒有擔保的小額貸款，沒有欠萬泰信用卡款，我利用信用
    卡消費的有富邦、聯邦及玉山銀行，是否只有這三家因為太
    久沒有用了所以有些忘記了。（提示玉山銀行陳報消費明細
    有何意見？）寵物店的消費是我朋友有消費需要的時候我刷
    我的卡，朋友把現金給我周轉，我的服飾店的店規模無法請
    領銀行的刷卡機，在網路上有發現ＨＯＰＰ的刷卡機制，類
    似銀行的刷卡但他收的手續費比較高，有時我缺錢也是用這
    個方式等於自己刷自己用，來支應貨款，這個方式他們就會
    撥款到我的戶頭裡面，再成為玉山銀行的債權，我有在家飾
    店買比較多的金額當時是為了要佈置店裡使用，聯強電信（
    消費）是買手機送給爸媽的，是姊妹一起湊錢但是刷我的卡
    ，姊妹先拿錢給我，我可以先運用。（提示聯邦銀行消費紀
    錄陳報狀有何意見？）他們不懂我的消費，因為當時我急用
    錢，也需要支應債務，我認為我自己本身不是過度消費都是
    為了周轉還債，我有參加95年的債務協商，我大概還了10期
    左右到我生小孩之後就沒有能力了，我先生也有聲請消費者
    債務清理，但比我還慢聲請，所以程序上剛清算終結，他當
    時一個月要還1萬7千，我要還1萬1千，我們把所有的嫁妝金
    飾都賣了，還是不夠還債，我們現在租房子住臺中，還是靠
    先生壹個人的收入，他的收入大概每月2萬5千左右，還要看
    淡旺季，租屋每月支出就1萬元，我們現在養二個小孩，壹
    個三歲、壹個二歲，因為要顧小孩所以我就在家，我信用卡
    用很久，因為開店生意不好循環利息太高，所以才會導致負
    債，不是我的過度消費造成的，我的信用卡到後面我覺得都
    是用來借錢用的等語。且計總債權人所質疑之消費項目，除
    借用現金外，其餘ＨＯＰＰ的款項為98,000元；聯強電信單
    筆為11,800元，傢飾為4,135元；美顏小舖為1,977元；寵物
    店為2,620元，共約118,532元，為本院清算程序債權表列無
    擔保及無優先權債權總合835,280元之約百分之14，債額比
    例尚低。暨慮以91年至95年間，債務人之小服飾店既屬週轉
    維持，惟借貸利率各為年利率百分之9點多至近百分之20等
    高利率，誠屬不小之負擔等狀況。從而，殆信債務人之清算
    主要係肇因於經營不順利之債務積累，而未足構成因浪費、
    賭博或其他投機行為，致財產顯然減少或負擔過重之債務，
    而生開始清算之原因。此外，本院亦查無債務人有合於前述
    消費者債務清理條例第134條其他各款及其他法定應不予免
    責之情事。故綜上，本院爰依前述同條例第132條規定，裁
    定債務人應予免責。
中    華    民    國    99    年    12   月    10    日
                  民事第三庭    法      官  洪榮謙
上為正本係照原本作成
如不服本裁定，應於裁定送達後10日內，以書狀向本院提出抗告
，並繳納抗告費新臺幣1千元
中    華    民    國    99    年    12   月    10    日
                            書  記  官  蔡亦鈞

司法院資訊處製作；財團法人民間司法改革基金會備份。
